---
title: "POO paneles Costa Rica"
author: "José Fernando Zea"
date: "2024-09-16"
output: html_document
---

```{r setup, include=FALSE}
knitr::opts_chunk$set(echo = TRUE)
```


```{r, warning=FALSE, message=FALSE}
library(dplyr)
library(writexl)
library(readxl)
library(tictoc)
```

Cargamos scripts panel 5-0-0

```{r}
setwd("scripts")
source("utils_minimal_block500.R")
source("utils_row_500.R")
source("utils_test_contigous500.R")
source("panel500.R")
source("utils_groupCreation.R")
```



# 1. Desarrollo

# a. Lectura de los datos

Se desarrolla una función que recibe dos dataframes:

- Un primer dataframe con el ID de las UPM y una indicadora que especifica los 2505 UPMS seleccionadas y las 1169 UPMS para los paneles de refrescos (df_upm)

- Un segundo dataframe con las UPMS y todos los identificadores de vivienda de cada UPM. 
Nota: las Viviendas de cada UPMs deben ser levantas en la primera visita (df_marcoSintetico)


```{r}
setwd("data")
df_marcoSintetico <- readRDS("DFmarcoSintetico_pocCR.Rds")
df_upm <- readRDS("DFupm_pocCR.Rds")

```


Lectura de paneles pivotales y derivados:


```{r}
setwd("data")
df_panelesPivotales <- read_excel("paneles_pivotales.xlsx", sheet = "originales")
df_panelesRefresco <- read_excel("paneles_pivotales.xlsx", sheet = "refrescos")
```


# b. Definición de parámetros de los paneles

Definimos el número total de UPMs y el número de UPMs seleccionadas, también el número de UPMs que existen en cada uno de los paneles:


```{r}
N_upm <- 10900
n_upm <- 2505
tam_panel <- 167 # 2505 / 15
```

# c. Lectura de los paneles

Leemos los paneles de no refresco  y los paneles de refresco:

```{r}
paneles <- panel500(n_periods = 60)
f_0izq <- function(x){
  letra <- substr(x, 1,1)
  numchar <- substr(x, 2,3)
  numchar <- stringr::str_pad(numchar, width = 2, side = "left", pad = "0")
  y <- paste0(letra, numchar) 
  y
}
#f_0izq(x = panel[,1])
Paneles <- apply(paneles, FUN = f_0izq, 2)
row.names(Paneles) <- row.names(Paneles)
colnames(Paneles) <- colnames(Paneles)
rm(paneles)
```


```{r}
vctr_paneles_refresco <- df_panelesRefresco$panel_pivote %>% unique() %>% sort() 
#c("A09", "B06", "C03", "C11", "D08", "E05", "E13")
```


# 2. Asignación de UPMs a Panles de refuerzo y de no refuerzo


# a. Selección de UPMs para paneles de refresco y las que no son de refresco


Se filtran las UPMs que se usarán para los paneles que no son de refresco y las que si la son, recueda que  1 significa que son los 1505 UPMS origintales, 2 que son las 1169 que entrarán en los paneles de refuerzo y 0 que no son UPMS seleccionadas.

Se seleccionan las UPMs que serán usadas para los paneles que no son de refuerzo:


```{r}
df_upm_seleccionadas_panelesPivotales <- df_upm %>% filter(indica_seleccion == 1)
```


Se seleccionan las UPMs que serán usadas para los paneles de refuerzo

```{r}
df_upm_seleccionadas_panelesRefresco <- df_upm %>% filter(indica_seleccion == 2)
```




# b. Asignación de paneles a UPMs que no son de refresco


```{r}

#Tener cuales son los paneles únicos que no son de refresco

# vctr_paneles_noRefrescos <- Paneles %>% as.matrix() %>% as.vector() %>% unique() %>% sort()
#vctr_paneles_noRefrescos <- vctr_paneles_noRefrescos[!(vctr_paneles_noRefrescos %in%  vctr_paneles_refresco)] 
```

Paso 1: Asignamos los paneles iniciales a las UPMs seleccionadas: 

Las 2505 UPMS se asignan a A1, A2 ... O1, asigno aleatoriamente los paneles pivotales

```{r}
df_upm_seleccionadas_panelesPivotales$aleatorio <- 
  runif(n = nrow(df_upm_seleccionadas_panelesPivotales)) 
df_upm_seleccionadas_panelesPivotales <- df_upm_seleccionadas_panelesPivotales %>%  arrange(aleatorio)
df_upm_seleccionadas_panelesPivotales$aleatorio <- NULL
```

Se asginan 167 UPMs a cada uno de los paneles que no son de refuerzo que están en la primera fila (pivotales):

```{r}
# Ya está ordenando aleatorio
n_upmXPanel <- n_upm / 15 # eso da 167
df_upm_seleccionadas_panelesPivotales$panel <- c(rep("A01", n_upmXPanel), rep("B01", n_upmXPanel),
                                rep("C01", n_upmXPanel), rep("D01", n_upmXPanel),
                                rep("E01", n_upmXPanel), 
                                rep("F01", n_upmXPanel), rep("G01", n_upmXPanel),
                                rep("H01", n_upmXPanel), rep("I01", n_upmXPanel),
                                rep("J01", n_upmXPanel),
                                
                                rep("K01", n_upmXPanel), rep("L01", n_upmXPanel),
                                rep("M01", n_upmXPanel), rep("N01", n_upmXPanel),
                                rep("O01", n_upmXPanel)
                                
                                )
# Comprobación
#11*2 + 12*8 + 7 + 4 + 1 + 6 + 3
head(df_upm_seleccionadas_panelesPivotales)
```


Paso 2: Asignamos las UPMs a los paneles que nos son iniciales (pivotales) ni de refrescos:

```{r}
lst_asignaPanelUPM <- vector(mode = "list", length = nrow(df_panelesPivotales))
for(i in 1:nrow(df_panelesPivotales)){
  temp_upms <- df_upm_seleccionadas_panelesPivotales %>% 
    filter(panel == df_panelesPivotales[i,] %>% pull(panel_pivote))
  temp_upms <- temp_upms %>% left_join(df_panelesPivotales[i,], 
                                       by = c("panel" = "panel_pivote"))
  temp_upms$panel <- NULL
  temp_upms <- temp_upms %>% rename(panel = panel_derivado)
  lst_asignaPanelUPM[[i]] <- temp_upms
}
rm(temp_upms)

df_asignaPanelUPM <- bind_rows(lst_asignaPanelUPM)
df_asignaPanelUPM <- df_asignaPanelUPM %>% arrange(id_upm, panel)
```

Unificamos en un dataframe las upm que no son de refurzo pivotales y demás:

```{r}
df_upm_seleccionadas_panelesPivotales$indica_pivote <- 1
df_asignaPanelUPM$indica_pivote <- 0
df_upm_EnpanelesNoRefresco <- bind_rows(df_upm_seleccionadas_panelesPivotales, 
                                      df_asignaPanelUPM)
df_upm_EnpanelesNoRefresco$indica_seleccion <- ifelse(df_upm_EnpanelesNoRefresco$indica_seleccion == 1,
                                                      "paneles_noRefresco", NA_character_)
head(df_upm_EnpanelesNoRefresco)
```




# c. Asignación de paneles a UPMs que  son de refresco


Las 1169 UPMS se asignan a los paneles iniciales de paneles de refresco "A09" "B06" "C03" "C11" "D08" "E05" "E13"

```{r}
df_upm_seleccionadas_panelesRefresco$aleatorio <- 
  runif(n = nrow(df_upm_seleccionadas_panelesRefresco)) 
df_upm_seleccionadas_panelesRefresco <- df_upm_seleccionadas_panelesRefresco %>%  arrange(aleatorio)
df_upm_seleccionadas_panelesRefresco$aleatorio <- NULL
```

Se asignan 167 UPMs a cada uno de los paneles:

```{r}
# Ya está ordenando aleatorio
n_upmXPanel <- n_upm / 15 # 167
df_upm_seleccionadas_panelesRefresco$panel <- c(rep("A09", n_upmXPanel), rep("B06", n_upmXPanel),
                                rep("C03", n_upmXPanel), rep("C11", n_upmXPanel),
                                rep("D08", n_upmXPanel), 
                                rep("E05", n_upmXPanel), rep("E13", n_upmXPanel)
                                
                                )
# Comprobación
#11*2 + 12*8 + 7 + 4 + 1 + 6 + 3
head(df_upm_seleccionadas_panelesRefresco)
```

Paso 2: Asignamos las UPMs a los paneles que nos son iniciales ni de refrescos:


```{r}
df_panelesRefresco <- df_panelesRefresco %>% filter(!is.na(panel_derivado))
lst_asignaPanelRefrescoUPM <- vector(mode = "list", length = nrow(df_panelesRefresco))
for(i in 1:nrow(df_panelesRefresco)){
  temp_upms <- df_upm_seleccionadas_panelesRefresco %>% 
    filter(panel == df_panelesRefresco[i,] %>% pull(panel_pivote))
  temp_upms <- temp_upms %>% left_join(df_panelesRefresco[i,], 
                                       by = c("panel" = "panel_pivote"))
  temp_upms$panel <- NULL
  temp_upms <- temp_upms %>% rename(panel = panel_derivado)
  lst_asignaPanelRefrescoUPM[[i]] <- temp_upms
}
rm(temp_upms)

df_asignaPanelRefrescoUPM <- bind_rows(lst_asignaPanelRefrescoUPM)
df_asignaPanelRefrescoUPM <- df_asignaPanelRefrescoUPM %>% arrange(id_upm, panel)
```


Unificamos en un dataframe las upm que son de refurzo pivotales y demás:

```{r}
df_upm_seleccionadas_panelesRefresco$indica_pivote <- 1
df_asignaPanelRefrescoUPM$indica_pivote <- 0
df_upm_EnpanelesRefresco <- bind_rows(df_upm_seleccionadas_panelesRefresco, 
                                      df_asignaPanelRefrescoUPM)
df_upm_EnpanelesRefresco$indica_seleccion <- ifelse(df_upm_EnpanelesRefresco$indica_seleccion == 2,
                                                      "paneles_Refresco", NA_character_)
```

# d. Consolidación asignación de paneles a UPMs 

Consolidadomos las UPMs asignados a los paneles tanto de refuerzon como las originales (no de refuerzo):


```{r}
df_upmEnpaneles_consolidado <- bind_rows(df_upm_EnpanelesNoRefresco, df_upm_EnpanelesRefresco)
```

Resumimos la asignación de UPMs a Paneles

```{r}
resumen_panelesUPM <- df_upmEnpaneles_consolidado %>% group_by(id_upm) %>% count()
```



# 3. Asignación de segmentos de viviendas (en cada UPM) a un panel 

Traemos un vector con las UPMs seleccionadas:

```{r}
vctr_upsSeleccionadas <- unique(df_upmEnpaneles_consolidado$id_upm) %>% sort() # 2505 + 1169
```


```{r}
# Filtro todas las viviendas del marco:
# Debe contarse con un dataframe que sea el marco que contenga  dos columnas llamadas UPM y VIV
# Debe contar con una otro dataframe llamado df_upmEnpaneles_consolidado que contenga columnas
#id_upm,  panel, la primera con cada una de las UPMS del país y la segunda con la asignación al panel

f_CreaSegmento_AsignaPanelSegmento <- function(marco, str_idUPM){
  temp_marco <- marco %>% filter(UPM == str_idUPM)
  
  #  
  
  # Colocar los grupos
  # Las viviendas deben estar organizados
  df_creacionSegmentos <- temp_marco %>% group_by(UPM) %>% 
    mutate(segmentos = f_creacionGrupos(nrow(temp_marco), 12))
  
  
  # Seleccionar aleatoriamente los grupos que se requieren
  
  # Calcular cuantos grupos en la UPM
  temp_VctrPanelesEnUPM <- df_upmEnpaneles_consolidado %>% 
                            filter(id_upm  == unique(df_creacionSegmentos$UPM)) %>% 
                            pull(panel)
  
  
  
  # Asignar los segmentos de viviendas a cada uno de los paneles
  # indicar cuantos segmentos
  num_segmentos_seleccionar <- length(temp_VctrPanelesEnUPM)
  
  set.seed(12345)
  segmentos_seleccionados <- sample(unique(df_creacionSegmentos$segmentos), 
                                    size = num_segmentos_seleccionar, replace = FALSE)
  
  df_correlativaSegmentoPanel <- data.frame(segmentos = segmentos_seleccionados, 
             panel = temp_VctrPanelesEnUPM)
   
  
  df_asignaPanelSegmento <- df_creacionSegmentos %>% 
    right_join(df_correlativaSegmentoPanel, by = "segmentos")
  
  salida <- list(df_creacionSegmentos, df_asignaPanelSegmento, df_correlativaSegmentoPanel)
  names(salida) <- c("creacionSegmentos", "asignaPanelSegmento", "correlativaSegmentoPanel")
  salida
}

# Proptitpo
# prueba <- f_CreaSegmento_AsignaPanelSegmento(df_marcoSintetico,   
#                                                vctr_upsSeleccionadas[i])

```


Crear en cada UPM segmentos, posteriormente asignar paneles a cada uno de los segmentos:

La ejecución dura aproximadamente 7 minutos:

```{r}
tic()
n_upmSeleccionadas <- length(vctr_upsSeleccionadas)
lst_SegmentosaPanelesCadaUPM <- vector(mode = "list", length = n_upmSeleccionadas)
for(i in 1:n_upmSeleccionadas){
  lst_SegmentosaPanelesCadaUPM[[i]] <- f_CreaSegmento_AsignaPanelSegmento(df_marcoSintetico, vctr_upsSeleccionadas[i])
}

df_creacionSegmentos <- bind_rows(lapply(lst_SegmentosaPanelesCadaUPM, function(sublista) sublista[[1]]))

df_asignaPanelSegmento <- bind_rows(lapply(lst_SegmentosaPanelesCadaUPM, function(sublista) sublista[[2]]))

df_correlativaSegmentoPanel <- bind_rows(lapply(lst_SegmentosaPanelesCadaUPM, function(sublista) sublista[[2]]))
toc()
```


Guardar los resultados


```{r}
# Si exsiste carpeta no la crea
dir.create("output")
```

```{r}
setwd("output")
saveRDS(df_creacionSegmentos, "df_creacionSegmentos.Rds")
saveRDS(df_asignaPanelSegmento, "df_asignaPanelSegmento.Rds")
saveRDS(df_correlativaSegmentoPanel, "df_correlativaSegmentoPanel.Rds")
saveRDS(df_upmEnpaneles_consolidado, "df_upmEnpaneles_consolidado.Rds")

write_xlsx(df_creacionSegmentos, "df_creacionSegmentos.xlsx")
write_xlsx(df_asignaPanelSegmento, "df_asignaPanelSegmento.xlsx")
write_xlsx(df_correlativaSegmentoPanel, "df_correlativaSegmentoPanel.xlsx")
write_xlsx(df_upmEnpaneles_consolidado, "df_upmEnpaneles_consolidado.xlsx")
```

